臺灣彰化地方法院彰化簡易庭民事判決
110年度彰簡字第144號
原      告  聯佶工業股份有限公司

法定代理人  陳貞國  
訴訟代理人  吳俊儒律師
被      告  洪文慶即三太水電工程行


            洪凱庭  

共      同                      
訴訟代理人  張祐嘉  

            歐權得  
上列當事人間請求損害賠償事件，本院於民國110年9月14日言詞
辯論終結，判決如下：
    主      文
被告應連帶給付原告新臺幣壹拾萬元，及自民國一一○年二月十
九日起至清償日止，按週年利率百分之五計算之利息。
原告其餘之訴駁回。
訴訟費用（除減縮部分）新臺幣參仟壹佰壹拾元，由被告負擔其
中新臺幣貳仟捌佰參拾元，其餘由原告負擔。 
本判決原告勝訴部分得假執行。但被告如以新臺幣壹拾萬元為原
告預供擔保，得免為假執行。
    事實及理由
一、按訴狀送達後，原告不得將原訴變更或追加他訴，但請求之
    基礎事實同一者，或擴張或減縮應受判決事項之聲明者，不
    在此限；又該規定於簡易訴訟程序亦有適用，民事訴訟法第
    255條第1項但書第2款、第3款、第436條第2項分別定有明文
    。本件原告原起訴聲明係請求被告應給付原告新臺幣（下同
    ）292,400元，及自起訴狀繕本送達翌日起至清償日止，按
    週年利率5%計算之利息。嗣於民國110年9月14日言詞辯論時
    變更聲明為被告應給付原告109,700元及遲延利息，核其請
    求之基礎事實同一，且屬減縮應受判決事項之聲明，揆諸前
    揭規定，並無不合，應予准許。
二、原告主張：
　　被告洪凱庭於109年7月1日下午5時10分許，駕駛外觀印有被
    告三太水電工程行字樣、車牌號碼000-0000號自用小貨車（
    下稱肇事車輛），行經國道一號高速公路北上210公里內側
    車道處（彰化縣溪湖鎮境內），因疏未注意車前狀況，導致
    撞及原告所有、由訴外人陳貞國駕駛之車牌號碼00-0000號
    自用小客車（下稱系爭車輛），造成系爭車輛車體多處毀損
    ，系爭車輛經送廠估修，就車輛後方毀損等部分需支出修復
    費用292,400元（含零件228,000元、工資64,400元）。系爭
    車輛於事故發生時已先行靜止，始遭被告洪凱庭駕駛肇事車
    輛自後方撞擊，依道路交通事故初步分析研判表記載，被告
    洪凱庭有未注意車前狀況之情事，且原告都是修理車輛後方
    毀損部分。又肇事車輛外觀印有三太水電工程行字樣，客觀
    上可認為被告洪凱庭係為被告洪文慶即三太水電工程行服勞
    務並受其監督，被告洪文慶即三太水電工程行負有僱用人責
    任，自應連帶賠償原告所受損失，爰依侵權行為之法律關係
    提起本件訴訟等語。並聲明：被告應給付原告109,700元，
    及自起訴狀繕本送達翌日起至清償日止，按週年利率5%計算
    之利息。
三、被告則以：
　　系爭車輛為88年6月出廠（新車價為173萬元），已使用21年
    多，依權威車訊雜誌以每一年折舊6萬元至7萬元價值推算，
    可知系爭車輛於事發當時的市價約2萬元（因現已無法查詢
    該車車價，是以該廠牌同系列第三代價值類推），因此原告
    因本件事故所受損害，應以事發當日系爭車輛之市值為準，
    不能以維修金額計算，再者該估價金額明顯高於市價，是原
    告因本件事故受損金額應為2萬元。又原告因自己原因不願
    接受以市價計算損害，自不應高於市價的金額由被告賠償，
    此以違反損害賠償的補償原則。又系爭車輛係21年多車齡及
    已行駛248,000多公里，且至今並未維修（停駛），因此原
    告是否維修實有可議之處。縱認原告得請求修復金額，則因
    本件系爭車輛零件係以新品更換，故被告主張應依法折舊。
    另被告並非全責，原告也有過失，責任應為各負一半，同為
    肇事因素。本件是因原告忽然剎車，被告反應不及才撞上，
    當時被告洪凱庭駕駛肇事車輛要回公司等語置辯。並聲明：
    （一）原告之訴及其假行之聲請均駁回。（二）願供擔保，
    請准宣告免為假執行。
四、得心證之理由：
（一）原告主張被告於上開時、地駕駛肇事車輛，因未注意車前
      狀況，從後追撞原告所有之系爭車輛，致系爭車輛受損之
      事實，業據其提出道路交通事故現場圖、初步分析研判表
      、車輛維修紀錄單、肇事車輛照片等為證，並經本院向內
      政部警政署國道公路警察局第三公路警察大隊調取道路交
      通事故初步分析研判表、現場圖、調查報告表㈠、㈡、談話
      紀錄表、事故現場照片等資料核閱屬實，且為被告所不爭
      執，堪信為真。
（二）原告另主張被告洪凱庭就本件車禍之發生應負全部過失責
      任，則為被告所否認，並以前揭情詞置辯。是本院應審酌
      者厥為：1.被告就系爭事故之發生是否應負全部侵權行為
      損害賠償責任？2.如是，原告所得請求被告賠償之金額多
      寡？茲分別論述如下： 
　　1.被告就系爭事故之發生應負侵權行為損害賠償責任：
　　⑴按因故意或過失，不法侵害他人之權利者，負損害賠償責
      任；汽車、機車或其他非依軌道行駛之動力車輛，在使用
      中加損害於他人者，駕駛人應賠償因此所生之損害。但於
      防止損害之發生，已盡相當之注意者，不在此限，民法第
      184條第1項前段、第191條之2分別定有明文。復按汽車在
      同一車道行駛時，除擬超越前車外，後車與前車之間應保
      持隨時可以煞停之距離，不得任意以迫近或其他方式，迫
      使前車讓道；汽車行駛時，駕駛人應注意車前狀況及兩車
      並行之間隔，並隨時採取必要之安全措施；汽車行駛高速
      公路及快速公路，在正常天候狀況下，應依規定保持前後
      兩車間之行車安全距離；第一項規定如遇濃霧、濃煙、強
      風、大雨、夜間行車或其他特殊狀況時，其安全距離應酌
      量增加，並保持隨時可以煞停之距離，道路交通安全規則
      第94條第1項、第3項、高速公路及快速公路交通管制規則
      第6條第1項分別定有明文。
　　⑵經查，被告洪凱庭於上揭時、地駕駛肇事車輛，於雨天疏
      未注意車前狀況，並隨時採取必要之安全措施，亦未與前
      方之系爭車輛保持足夠之安全距離，致與系爭車輛發生碰
      撞，造成系爭車輛受有損害，被告洪凱庭之行為與系爭車
      輛所受損害間有相當因果關係，被告復未舉證證明其就防
      止損害發生已盡相當之注意，自應就系爭車輛之損害負賠
      償責任，自屬有據。至被告抗辯原告亦應負擔一半過失責
      任等語，然本院審酌事故當時，訴外人王奕凱、陳璟旗、
      陳貞國、被告於警詢時之陳述分別如下：
　　①陳璟旗（即車牌號碼000-0000號自用小客車駕駛人，該車
      下稱AXX-1508號車）陳稱：經事故地點時，我行駛於內側
      車道直行，當時前方發生交通事故，我減速至靜止狀態，
      後方車牌號碼000-0000號自小客車（下稱AUQ-2619號車）
      突然撞擊我車輛車尾等語。
　　②王奕凱（即AUQ-2619號車駕駛人）陳稱：行經事故地點時
      ，我行駛於內側車道直行，我看到前方車輛煞車減速，我
      也跟著煞車減速，但沒想到前方車輛會煞車至靜止狀態，
      我發現時馬上重踩煞車，但仍煞車不及撞及前方AXX-1508
      號車輛車尾，肇事後我後方系爭車輛再推撞擊我車輛車尾
      ，我車輛遭撞擊後被往前推行再撞擊前方AXX-1508號車輛
      車尾，後系爭車輛再從後方推撞擊我車輛車尾等語。
　　③陳貞國（即系爭車輛駕駛人）陳稱：當時前方車多，突然
      見右前方行駛於中線車道的大車偏向內側車道，我連忙緊
      急剎車，但仍煞車不及撞上前方AUQ-2619號車的後車尾，
      過了大概2～3秒，我後方的肇事車輛突然追撞我車的後車
      尾，導致我往前再撞擊1次AUQ-2619號車的後車尾等語。
　　④被告洪凱庭（即肇事車輛駕駛人）陳稱：行經事故地點時
      ，我行駛於內側車道直行，我看到前方發生交通事故，我
      被嚇到而分心，當時前方系爭車輛突然緊急煞車，我看到
      時馬上緊急煞車，但仍煞車不及往前方撞及系爭車輛車尾
      等語。
　　  本院綜合兩造及上開車禍事件之當事人於警詢之陳述內容
      ，並參酌道路交通事故現場圖、道路交通事故調查報告表
      、現場相片等相關資料，足證本件車禍事故發生前，陳璟
      旗發現前方發生交通事故，減速至靜止於行駛之內側車道
      上，其後之王奕凱見狀，亦減速停車，但仍煞車不及，撞
      及前方陳璟旗所駕駛之AXX-1508號車，而駕駛於王奕凱後
      方之陳貞國發現右前方行駛於中線車道的大車偏向內側車
      道，連忙緊急剎車，但仍煞車不及撞上前方AUQ-2619號車
      的後車尾，此時被告駕駛肇事車輛，卻因看到前方發生交
      通事故，分心回過神看到前方系爭車輛突然緊急煞車，亦
      隨即緊急煞車，惟仍煞車不及，致撞擊前方由陳貞國駕駛
      之系爭車輛後方，應可認定。依前所述，系爭車輛後方之
      損害係因被告未與前車保持隨時可以煞停之距離，且未注
      意車前狀況所致，與原告未注車前狀況而撞擊其前方AUQ-
      2619號車無關，是原告自毋庸依比例負擔其過失之責，而
      被告就其抗辯復未能提出相關資料以實其說，亦未提出具
      體立證方法，徒以空言爭執，自難採信。
　　⑶按受僱人因執行職務，不法侵害他人之權利者，由僱用人
      與行為人連帶負損害賠償責任。但選任受僱人及監督其職
      務之執行，已盡相當之注意或縱加以相當之注意而仍不免
      發生損害者，僱用人不負賠償責任，民法第188條第1項定
      有明文。又民法第188條第1項所謂受僱人因執行職務不法
      侵害他人之權利，不僅指受僱人因執行其所受命令，或委
      託之職務自體，或執行該職務所必要之行為，而不法侵害
      他人之權利者而言。即受僱人之行為，在「客觀上」足認
      為與其執行職務有關，而不法侵害他人之權利者，就令其
      為自己利益所為，亦應包括在內（最高法院42年度台上字
      第1224號判決意旨可資參照）。參以民法第188條僱用人
      責任之規定，係為保護被害人，避免其向一般經濟能力較
      差之受僱人請求賠償時，無法獲得賠償而設（最高法院92
      年度台上字第1206號判決可資參照）。經查，觀本件車禍
      之現場照片，可知系爭車輛外觀上貼有「三太水電工程行
      」字樣，外觀上足認為與執行三太水電工程行之事務有關
      。且被告洪凱庭能駕駛肇事車輛外出，亦係利用其職務上
      給予之機會。綜上，本件車禍係被告洪凱庭面對前方發生
      車禍時分心，且未與前車保持適當之安全距離之過失行為
      所致，又被告洪凱庭所駕駛車輛之外觀上印有三太水電工
      程行之字樣，依一般情形觀之，得認係執行職務之行為，
      被告洪文慶即三太水電工程行復未能舉證證明其已盡相當
      之注意或縱加以相當之注意而仍不免發生本件損害。則原
      告主張依民法第188條第1項規定，被告洪文慶即三太水電
      工程行就被告洪凱庭之過失侵權行為，自應負僱用人之連
      帶賠償責任，亦屬有理。
　　2.原告所得請求被告賠償之金額：
　　⑴按負損害賠償責任者，除法律另有規定或契約另有訂定外
      ，應回復他方損害發生前之原狀；第一項情形，債權人得
      請求支付回復原狀所必要之費用，以代回復原狀；不能回
      復原狀或回復顯有重大困難者，應以金錢賠償其損害；損
      害賠償，除法律另有規定或契約另有訂定外，應以填補債
      權人所受損害及所失之利益為限，民法第213條第1項、第
      3項、第215條、第216條第1項分別定有明文。又我國民法
      損害賠償之方法，以回復原狀為原則，金錢賠償為例外，
      故原則上被害人應請求債務人回復原狀，惟若回復原狀由
      債務人為之，對被害人可能緩不濟急或不能符合被害人之
      意願時，為期合乎實際需要，並使被害人獲得更周密之保
      障，始例外准許被害人得請求支付回復原狀所必要之費用
      ，以代回復原狀（最高法院92年度台上字第1980號判決意
      旨參照）。而民法第215條所謂回復顯有重大困難者，係
      指回復原狀需時過長、需費過鉅或難得預期之結果之情形
      而言（最高法院84年度台上字第1242號判決意旨參照）。
      亦即損害賠償之目的在於填補所生之損害，其應回復者，
      並非「原有狀態」而係「應有狀態」（最高法院78年度台
      上字第2311號、92年度台上字第829號判決意旨參照）。
      是以，損害賠償於回復原狀需費過鉅之情形，由債務人以
      金錢填補債權人所受損害（即應有狀態），即為已足。若
      仍責由債務人回復損害發生前之原狀，無異係令債務人給
      付溢於債權人所受實際損害，尚有未恰。
　　⑵經查：
　  ①原告主張系爭車輛因本件事故需支出修復費292,400元（含
      零件228,000元〈含中古零件25,000元〉、工資64,400元）
      ，則為被告所爭執。依行政院所頒「固定資產耐用年數表
      」及「固定資產折舊率表」之規定，其他業用客車之耐用
      年數為5年，依定率遞減法每年折舊1000分之369，又其最
      後1年之折舊額，加歷年折舊累計額，其總和不得超過該
      資產成本原額10分之9。參照卷附原告提出系爭車輛車之
      行車執照，該係於88年8月出廠，至109年7月1日發生本件
      事故時，實際使用期間已逾5年，扣除折舊額後，原告得
      請求之零件費用為45,300元【計算式：（203,000元×1/10
       ）＋25,000=45,300元】，加計工資64,400元，則系爭車
      輛之修復必要費用為109,700元【計算式：45,300元＋64,4
      00元＝109,700元】。
　  ②嗣經被告聲請，本院將系爭車輛行車執照影本、系爭車輛
      維修紀錄單、系爭車輛照片送彰化縣汽車商業同業公會鑑
      定未發生事故前之交易價值，該會鑑定結果為系爭車輛事
      故前，109年7月市值價格約10萬元；車輛事故修復後，鑑
      定該車輛減損價值約5萬元；該車輛依其廠牌、型號樣式
      及出廠年份，無其他特殊之價值等情，有彰化縣汽車商業
      同業公會110年8月10日彰汽商泓字第110000050號函暨車
      輛鑑定證明書在卷可稽。本院審酌彰化縣汽車商業同業公
      會長久從事汽車交易，就此應具有特別知識及經驗，且與
      兩造並無利害關係，並無刻意貶低或抬高系爭車輛中古價
      值之可能，其所為鑑（價）定報告表應具公正性而堪採信
      。是本院依上述證據認定系爭車輛於109年7月時之市價以
      100,000元計，應屬合理。
　  ③又系爭車輛既然經車行估修維修費高達292,400元，經折舊
      後維修費用仍須109,700元，對比本院認定之系爭車輛車
      當時市價100,000元或高於修復後之車輛價值50,000元（
      計算式：100,000元－50,000元＝50,000元），足認系爭車
      輛損壞狀況如欲維修需費顯屬過鉅，依上述說明，即該當
      民法第215條所謂回復顯有重大困難而應以金錢賠償之狀
      況，而不能再請求被告支付回復原狀之維修費用。是就此
      部分原告僅得請求被告賠償系爭車輛市價即100,000元，
      原告逾此部分之請求，即屬無據，不應准許。 　
（三）末按給付無確定期限者，債務人於債權人得請求給付時，
      經其催告而未為給付，自受催告時起，負遲延責任；其經
      債權人起訴而送達訴狀，或依督促程序送達支付命令，或
      為其他相類之行為者，與催告有同一之效力；遲延之債務
      ，以支付金錢為標的者，債權人得請求依法定利率計算之
      遲延利息；應付利息之債務，其利率未經約定，亦無法律
      可據者，週年利率為百分之五，民法第229條第2項、第23
      3條第1項前段及第203條分別定有明文。本件原告請求被
      告賠償上開費用，係以支付金錢為標的，且無確定給付期
      限，是原告就上揭所得請求之金額，請求自起訴狀繕本送
      達之翌日即110年2月19日起至清償日止，按週年利率5%計
      算之利息，併應准許。　　　
五、綜上所述，原告依侵權行為損害賠償之法律關係，請求被告
    連帶給付100,000元，及自起訴狀繕本送達被告之翌日即110
    年2月19日起至清償日止，按週年利率5%計算之利息，為有
    理由，應予准許；逾此範圍之請求，則為無理由，應予駁回
    。
六、本件事證已臻明確，兩造其餘攻擊防禦方法及舉證，核與判
    決結果無影響，爰不另一一論述，併此敘明。
七、本件原告勝訴部分，係就民事訴訟法第427條訴訟適用簡易
    程序所為被告敗訴之判決，依同法第389條第1項第3款規定
    ，應依職權宣告假執行，並依同法第392條第2項規定，依職
    權宣告被告如預供擔保，得免為假執行。
八、訴訟費用負擔之依據：民事訴訟法第79條（本件訴訟費用額
    確定為3,110元。包括：第一審裁判費1,110元、系爭車輛鑑
    價費2,000元）。另原告減縮部分之訴訟費用則由原告負擔
    ，附此敘明。  
中    華    民    國   110    年    9     月    28    日
                  臺灣彰化地方法院彰化簡易庭
                      法  官  李欣恩　　　　　　　　　　
以上正本係照原本作成。
如不服本判決，應於送達後20日內，向本院提出上訴狀並表明上
訴理由，如於本判決宣示後送達前提起上訴者，應於判決送達後
20日內補提上訴理由書（須附繕本）。
中    華    民    國   110    年    9     月    28    日
                      書記官  姚志鴻